【裁判字號】    90,上易,303
【裁判日期】    900426
【裁判案由】    贓物
【裁判全文】
臺灣高等法院臺中分院刑事判決                      九十年度上易字第三三號
    上  訴  人  臺灣苗栗地方法院檢察署檢察官
    被      告  丙○○
右上訴人因被告贓物案件，不服臺灣苗栗地方法院八十八年度易字第八九七號中華民
國八十九年十二月六日第一審判決（起訴案號：臺灣苗栗地方法院檢察署八十八年度
偵字第二四二九號），提起上訴，本院判決如左：
      主  文
原判決撤銷。
丙○○收受贓物，累犯，處拘役貳拾日，如易科罰金，以參佰元折算壹日。
      事  實
一、丙○○曾於民國八十三年間，因違反麻醉藥品管理條例案件，經台灣台中地方法
    院判處有期徒刑八月確定，於八十三年十二月二十三日執行完畢，詎仍不知悔改
    。緣車號ＩＧＩ─七四一號、引擎號碼ＥＨ○○八四一一號之重型機車乙台，為
    乙○○所有，於八十六年十月三十一日十二時許，在苗栗縣頭份鎮○○里○○路
    金天地大廈前失竊，嗣於八十七年十二月間某日傍晚約五、六時許（公訴人誤為
    八十八年四月間），該不詳姓名之竊盜者將機車停放在苗栗縣苗栗市○○路旁之
    草堆，為甲○○發現，竟予竊取（甲○○經原審以竊盜罪判處拘役五十日，緩刑
    二年確定）。嗣於八十八年四月二十三日七時許，在苗栗縣苗栗市福麗里福麗七
    十三號，丙○○明知車號ＩＧＩ─七四一號重型機車，係來路不明之贓車，竟接
    受甲○○之交付，並於同月二十五日十六時五十五分許，在苗栗縣苗栗市○○路
    大千醫院急診室前，將前揭機車以新台幣（下同）一千元之價格，售予不知情之
    機車回收業者丁○○，並將ＩＧＩ─七四一號之機車車牌收回後，丟棄於苗栗縣
    苗栗市○○路九十九巷內；嗣因丁○○詢之值勤員警，始悉上揭機車係他人失竊
    之機車，而於同日十七時二十分許，在苗栗縣苗栗市○○路○○道口前，查獲丙○○，並起出丟棄之車牌。
二、案經苗栗縣警察局苗栗分局報請臺灣苗栗地方法院檢察署檢察官偵查起訴。
     理  由
一、被告丙○○經合法傳喚，無正當理由不到庭，惟據其於原審審理時所供，固坦承
    於上開時、地自甲○○處收受前揭機車，嗣並將該車以一千元出售予丁○○等情
    不諱，惟矢口否認有收受贓物之犯行，辯稱：伊曾向甲○○詢問該機車是否為贓
    車，甲○○說不是贓車，伊始加以收受，嗣因該機車不能騎用，所以才賣給丁○○，伊當時有將自己姓名、身分證號碼寫在一張紙條上交給丁○○，如果伊知道
    機車是贓車，為何會這樣做，伊在警訊中即有說明，但警訊中未記載這部分云云
    。經查：
  (1)、車號ＩＧＩ─七四一號、引擎號碼ＥＨ○○八四一一號之重型機車乙台，為乙○○所有，於八十六年十月三十一日十二時許，在苗栗縣頭份鎮○○里○○路
      金天地大廈前失竊之事實，業據被害人乙○○於警訊、原審調查時指述甚詳，
      並有贓物認領保管單、車輛竊盜資料個別查詢報表─查詢車輛認可資料各一件
      在卷可稽。嗣該車又於八十七年十二月間某日傍晚約五、六時許，在苗栗縣苗
      栗市○○路旁之草堆，為甲○○竊取之事實，復為原審所認定，甲○○並因竊
      盜行為，經原審判處拘役五十日，緩刑二年確定，有原審法院判決書在卷可憑
      ，是前揭機車係屬贓物，已然明確。
  (2)、被告自承收受甲○○所交付之前揭機車時，曾詢問過甲○○該車是否為贓車等
      語，足見被告對於機車之來源是否正當已有所懷疑，且知悉該機車並非甲○○
      所有之物。雖被告另辯以甲○○向其表示該機車並非贓車云云，惟據甲○○於
      原審審理時所供：伊曾告訴被告丙○○最好不要騎用該機車，已難認被告丙○○所辯甲○○向其表示該機車並非贓車之事為實；況行車執照為機車來源之重
      要證明，為一般社會之通識，並為被告丙○○所應知悉，被告丙○○自甲○○
      處收受該機車時，既未取得機車來源證明之行車執照，且其收受機車時該機車
      尚掛有車牌，復為被告丙○○所自承，顯見被告丙○○應知該機車為他人所有
      之物，且為贓物無疑！
  (3)、至於被告所辯：其將機車出售予丁○○時，有在一張紙條上留下自己之姓名、
      身分証字號並按捺指印，如知悉是贓車當不會如此做，且伊在警訊中即已說明
      ，但警訊中未記載這部分內容云云。惟查：經原審法院勘驗偵查中錄音帶，並
      無此段之訊問內容；而經原審法院調取警訊錄音帶結果，亦據苗栗縣警察局苗
      栗分局以八十九年十月三十日苗警栗刑字第一二四五四號函復：「本分局南苗
      派出所警員邱宏仁於偵辦丙○○涉嫌竊盜案訊問筆錄時未錄音」等語，有該函
      附卷可稽；而丁○○屢經原審傳喚、拘提及本院傳喚均未到庭，是被告究竟有
      無為此陳述，已無從証明；惟証人邱宏仁（製作被告警訊筆錄之警員）既於原
      審結証証稱：被告如有如此說明，警訊中必將記載等語，而邱宏仁與被告並無
      宿怨，是認警員邱宏仁之証詞應屬可信；且證人丁○○係於向被告購買前開機
      車後，向在路檢之警員詢問該機車是否為贓車，經警員查詢後，始知該機車為
      贓車一節，並為證人丁○○於警訊時證述甚詳；另證人邱宏仁警員於原審亦證
      稱：當天伊與同事在實施路檢，剛好有一個舊貨商請我們幫他查詢剛買之機車
      ，結果一查是贓物，我們就問老闆向何人購買，該人有說他的身材、騎一部腳
      踏車等語，如被告確有將自己姓名、身分證號碼寫在紙張上，交給丁○○，丁○○理應於警方查得該機車是贓車後，將該紙張交予警方處理，豈有僅告訴警
      方關於被告之身材、騎用腳踏車等不明確特徵之理！
  (4)、事證明確，被告於原審否認犯行並所為之辯解，無非事後卸責之詞，不足採信
      ，其犯行堪以認定，應依法論科。
二、核被告所為，係犯刑法第三百四十九條第一項收受贓物罪。被告曾於民國八十三
    年間，因違反麻醉藥品管理條例案件，經台灣台中地方法院判處有期徒刑八月確
    定，於八十三年十二月二十三日執行完畢之事實，有台灣苗栗地方法院檢察署刑
   案資料查註紀錄表在卷可稽，其於刑之執行完畢後五年以內再犯有期徒刑以上之
    本罪，為累犯，應依法加重其刑。原審未察，遽為被告無罪之判決，尚有疏誤，
    檢察官據此提起上訴，指摘原判決不當，為有理由，自應由本院將原判決撤銷予
    以改判。爰審酌被告犯罪之動機、目的、手段、所生危害、機車已由被害人領回
    、犯後未能坦認犯行，尚無悔意等一切情狀，量處如主文第二項所示之刑，並諭
    知易科罰金折算之標準。
三、被告經合法傳喚，無正當理由不到庭，爰不待其陳述，逕行判決。
據上論結，應依刑事訴訟法第三百六十九條第一項前段、第三百六十四條、第三百七
十一條、第二百九十九條第一項前段，刑法第三百四十九條第一項、第四十七條、第
四十一條第一項前段，罰金罰鍰提高標準條例第一條前段、第二條前段，判決如主文
。
本案經檢察官蔡秀男到庭執行職務。
中       華       民       國   九  十    年     四      月   二十六    日
                                臺灣高等法院臺中分院刑事第四庭
                                      審判長法  官  洪  耀  宗
                                            法  官  吳  重  政
                         法  官  江  德  千
右正本證明與原本無異。
不得上訴。
                                            書記官  吳  麗  琴
中       華       民       國   九  十    年     四      月   二十七    日
附錄論罪科刑法條：
刑法第三百四十九條第一項：
收受贓物者，處三年以下有期徒刑、拘役或五百元以下罰金。
                                                                        Ｋ


司法院資訊處製作；財團法人民間司法改革基金會備份。
